臺灣高等法院高雄分院刑事判決　　　　　　　　　九十一年度上易字第一二二號
　　上　訴　人　台灣高雄地方法院檢察署檢察官
　　被　　　告　乙○○
右上訴人因被告竊盜案件，不服臺灣高雄地方法院九十一年度易字第一六六六號中華
民國九十一年七月二十六日第一審判決（起訴案號：臺灣高雄地方法院檢察署九十一
年度偵字第三一九一號），提起上訴，本院判決如左：
    主  文
上訴駁回。
    理  由
一、公訴意旨略以：被告乙○○意圖為自己不法所有，於民國九十一年二月二日上午
    十一時許，在高雄市前鎮區○○○路一五七號「大樂倉儲批發」賣場內，趁進賣
    場購取中華家常豆腐一盒為幌，價值新台幣（下同）二十五元，伺機徒手竊取賣
    場貨架上德恩奈漱口水三瓶，值合計七百三十五元，並將竊得物品置放所攜手提
    袋內，隨後至收銀區就所購物品結帳時，並未將前開漱口水等物品取出，僅就豆
    腐一盒結帳完畢，即欲行離去，嗣經該店服務人員林志輝發現後，旋報警處理，
    遂自乙○○手提袋內查得失竊漱口水三瓶，因認被告涉犯刑法第三百二十條第一
    項之竊盜罪嫌。
二、按犯罪事實應依證據認定之，無證據不得推定其犯罪事實。又不能證甲被告犯罪
    者，應諭知無罪之判決，刑事訴訟法第一百五十四條、第三百零一條第一項分別
    定有甲文。又認定不利被告之事實，須依積極證據，苟積極證據不足為不利於被
    告事實之認定時，即應為有利於被告之認定，不必有何有利之證據；事實之認定
    ，應憑證據，如未能發現相當證據，或證據不足證甲，自不能以推測或擬制之方
    法，以為裁判基礎，最高法院三十年上字第八一六號、四十年台上字八六號亦分
    別著有判例。又刑法第三百二十條第一項規定：「意圖為自己或第三人不法之所
    有，而竊取他人之動產者，為竊盜罪」，因此，該條項竊盜罪之成立，行為人除
    須有積極之竊取他人財物之行為外，尚須主觀上對所竊取之財物，有不法所有之
    意圖為必要，若欠缺此等要件，自不能以竊盜罪論。
三、本件公訴意旨認被告涉犯刑法第三百二十條第一項之竊盜罪嫌，無非以證人林志
    輝之證述綦詳，復有相片、產品標價條、扣押物品收據、扣押筆錄、贓物認領保
    管收據、統一發票影本、營利事業登記證影本及委任狀等在卷可稽，且衡之常情
    ，豈有僅就價值二十五元之豆腐結帳，卻將價值高達七百多元之漱口水藏諸口袋
    等語為其依據。
四、訊之被告乙○○堅詞否認有何竊盜犯行，辯稱：事情不是這樣，當天人很多，我
    在排隊，比較趕時間，就跟前面的小姐說讓我先結帳，那小姐說好，所以我就直
    接走到結帳處，拿五十元給收銀小姐，結完帳後，我突然想到袋中還有漱口水，
    就馬上回頭跟櫃檯小姐說，小姐就問我有沒有拿酒，我說沒有，之後小姐就打電
    話叫主管來，並無竊盜之行為及犯意等語。經查：
(一)、證人林志輝於警訊中雖證稱：「她（指被告）以衣物遮掩將口水放入右手邊的
    置物袋內，我們跟蹤她至收銀臺前發現他只將購買之豆腐結帳，而漱口水並未結
    帳，等其離開收銀台後通知警方將其逮捕」。惟於偵查中卻證稱：「（你當日在
    場？）沒有，是店員轉述給我的」（偵卷第九頁），及原審審理中亦證稱：「（
    現場的情況你是否知道？）不清楚，我是被叫到警察局去的」等語（原審卷第十
    九頁）；可見其對於如何發現被告行竊之過程並非親眼目睹，自難以其在警訊中
    之供述而為被告不利之認定。
(二)、證人王齡儀即大樂公司櫃檯人員於原審審理時到庭證稱：「她（指被告）是經由
    我的收銀機出去的，他買二樣東西豆腐及另外一樣東西，豆腐結完錢，我就發現
    她有一樣東西沒有結帳，我請她要結帳，並且通知主管來，主管就跟她談，從她
    的包包中發現有三瓶漱口水沒有結帳」，及「（被告有無主動要求說要結帳？）
    不記得了，但是我記得我有請她要拿出來結帳，她就自動拿出來」（原審卷第二
    十九至三十頁），依其所述只能證甲被告當時確有未將口水取出結帳之事實，
    尚無從據此而認定係被告竊盜而來。
(三)、被告將未付帳之口水置於其置物袋，並於經過收銀檯時未取出付帳即行離去之
    行為雖有可議之處，惟被告已陳甲至「大樂倉儲批發」賣場，僅欲購買口水，
    故未使用購物車（按該口水每瓶容量為三百五十盎司，有該口水之標價附在
    警卷可參，且由附在警卷內之口水實體相片可見，該三瓶口水之體積不大，
    被告所稱因而未使用購物車，應可採信），其中豆腐則係臨時取意購買，其後至
    收銀檯時，因排隊等候之客人不在少數，其因而順手將口水放入置物袋內，嗣
    至其結帳，一時疏忽而未取出付帳；再者，審酌豆腐係屬易碎物品，如放入置物
    袋內則有被壓碎之虞，因此，被告將口水放入置物袋，而將豆腐拿在手中，應
    符合常情；且被告並陳甲因趕時間而於忙之際，疏未將口水取出結帳，衡情
    並非事理所無，因此，亦難據此認定其有竊盜行為或不法所有之意圖存在。
(四)、綜上所述，被告所辯可以採信，本件尚難以被告有未將所購物品取出付帳之行為
    ，即認定被告係竊盜。此外，復查無其他積極證據足資證甲被告犯罪，揆諸前揭
    說甲，被告犯罪尚屬不能證甲，自應為被告無罪之諭知。因此原審以不能證甲被
    告犯罪而諭知無罪之判決，核無不合，檢察官提起上訴，其意旨仍執前詞，為無
    理由，應予駁回。
據上論結，應依刑事訴訟法第三百六十八條，判決如主文。
本案經檢察官邱榮藏到庭執行職務。
中    華    民    國      九十一      年      十一      月     十二   日
                              臺灣高等法院高雄分院刑事第二庭
                                  審判長法官  林正雄
                                        法官  黃壽燕
                                        法官  黃仁松
右正本證甲與原本無異。
不得上訴。
                                  法院書記官  呂甲燕
中    華    民    國      九十一      年      十一      月    十二    日
